臺灣高等法院民事判決
109年度上易字第1135號
上  訴  人  
即被上訴人  葉韋杰  
訴訟代理人  陳明清律師
被上訴人即  
上  訴  人  王淳弘  

上列當事人間請求損害賠償等事件，兩造對於中華民國109年7月
10日臺灣士林地方法院108年度訴字第1949號第一審判決各自提
起上訴，葉韋杰並為訴之追加，本院於110年12月29日言詞辯論
終結，判決如下：
    主      文
原判決關於命王淳弘給付部分，及該部分假執行之宣告，暨命王
淳弘負擔訴訟費用之裁判均廢棄。
上開廢棄部分，葉韋杰在第一審之訴及假執行之聲請均駁回。
葉韋杰之上訴、追加之訴均駁回。
第一審訴訟費用關於命王淳弘負擔部分、第二審及追加之訴訴訟
費用，均由葉韋杰負擔。
    事實及理由
壹、程序部分：
　　按於第二審為訴之變更或追加，非經他造同意，不得為之，
    但請求之基礎事實同一者，不在此限，民事訴訟法第446條
    第1項、第255條第1項第2款定有明文。查上訴人即被上訴人
    葉韋杰（下稱葉韋杰）於原審原類推適用民法第544條規定
    ，請求被上訴人即上訴人王淳弘（下稱王淳弘）給付公平交
    易委員會（下稱公平會）未支付之服務款項新臺幣（下同）
    1萬1,303元，及其於民國106年3月20日至107年9月10日期間
    所受66萬309元之營業損失，嗣於本院就此部分追加類推適
    用民法第549條第2項規定為同一請求（見本院卷一第366頁
    ），核屬訴之追加。王淳弘雖不同意（見本院卷二第116頁
    ），然葉韋杰請求之原因事實，均係本於其與王淳弘間就訴
    外人宇聯心理治療所（下稱系爭治療所）存有借名登記關係
    一節，其基礎事實同一，依上開規定，葉韋杰所為訴之追加
    ，應予准許。
貳、實體部分：
一、葉韋杰主張：兩造於102年8月30日約定由伊委任王淳弘出名
    設立並擔任系爭治療所之名義負責人，伊則為系爭治療所之
    實際出資經營者，由伊單方面負擔設立及營運費用，兩造就
    系爭治療所成立借名登記關係（下稱系爭借名登記關係），
    並簽訂合作協議書（下稱系爭合作協議），伊並將自己所有
    之建物即門牌號碼臺北市○○區○○路0段00巷0號0樓房屋（下
    稱系爭房屋）提供予系爭治療所使用。系爭治療所成立後，
    伊指示王淳弘開立臺北富邦銀行承德分行戶名「宇聯心理治
    療所王淳弘」、帳號000000000000號帳戶（下稱系爭帳戶）
    ，並指示王淳弘對外均需以系爭帳戶或伊個人名義之臺北富
    邦銀行社子分行帳戶（下稱富邦社子帳戶）、淡水水碓郵局
    帳戶（下稱水碓郵局帳戶）作為病患、機關團體診療費或服
    務費用匯款帳戶之用，系爭治療所大、小章、存摺及提款卡
    均由伊保管。詎料，王淳弘為下列行為：㈠於105年1月1日與
    公平會訂立員工協助方案服務契約，故意陳報其私人帳戶，
    致公平會於105年4月及8月將應撥付之4萬6,480元撥入王淳
    弘之私人帳戶。㈡於105年3月10日與大陸委員會（下稱陸委
    會）訂立員工協助服務方案契約，故意陳報其私人帳戶，致
    陸委會於105年4月及8月將應撥付之1萬9,600元撥入王淳弘
    之私人帳戶。㈢105年10月25日，王淳弘未經伊同意，私自凍
    結系爭帳戶，致伊無法提領訴外人東元電機股份有限公司（
    下稱東元公司）於105年10月17日支付之費用共6,970元、訴
    外人利勤實業股份有限公司（下稱利勤公司）於105年10月2
    0日支付之費用共1萬3,333元及訴外人台灣穗高科技股份有
    限公司（下稱穗高公司）於106年1月1日及同年月3日支付之
    費用共2萬5,500元。王淳弘未將其因處理委任事務所收取上
    開共計11萬1,883元之款項交付予伊，且依系爭合作協議約
    定，王淳弘於葉韋杰符合擔任系爭治療所所長要件或另尋得
    其他心理師擔任所長以維持系爭治療所之經營前，不得隨意
    終止系爭借名登記關係，然王淳弘於105年12月31日片面終
    止系爭借名登記關係，並於106年3月20日辦理系爭治療所歇
    業，亦有不完全給付情事，伊自得類推適用民法第541條第1
    項、第227條第1項規定，請求王淳弘給付11萬1,883元。又
    王淳弘逕將系爭治療所辦理歇業，為逾越權限之行為，致伊
    在106年3月20日至107年9月10日期間受有無法營業之損失66
    萬309元，及未能收取公平會服務款項1萬1,303元，共計67
    萬1,612元之損害，伊自得類推適用民法第544條規定，請求
    王淳弘賠償。王淳弘係於不利葉韋杰之時期終止系爭借名登
    記關係，伊亦得類推適用民法第549條第2項規定，請求王淳
    弘負損害賠償責任。爰類推適用民法第541條第1項、第227
    條第1項、第544條規定，及追加類推適用民法第549條第2項
    規定，請求擇一判命王淳弘給付葉韋杰78萬3,495元，及加
    計自起訴狀繕本送達翌日即108年9月19日起算之法定遲延利
    息等語。【原審判決王淳弘應給付葉韋杰11萬1,883元本息
    ，而駁回葉韋杰其餘之訴。葉韋杰就其敗訴其中67萬1,612
    元本息部分，王淳弘就其敗訴部分，均聲明不服，各自提起
    上訴，葉韋杰並為訴之追加。至葉韋杰請求超逾上開部分（
    即請求王淳弘給付2萬1,737元本息部分），未據其聲明不服
    ，該部分非本院審理範圍】。並於本院聲明：㈠上訴聲明：⒈
    原判決關於駁回葉韋杰後開第二項之訴部分廢棄。⒉上開廢
    棄部分，王淳弘應再給付葉韋杰67萬1,612元，及自起訴狀
    繕本送達翌日即108年9月19日起至清償日止，按週年利率百
    分之5計算之利息。㈡答辯聲明：王淳弘之上訴駁回。
二、王淳弘則以：伊與葉韋杰間就系爭治療所並無委任關係，亦
    無借名登記關係。系爭治療所係伊於102年6月23日獨資設立
    ，伊為負責人，並擔任所長實質管理、營運且親自看診，收
    入均用於系爭治療所日常營運開銷，未領取薪資，葉韋杰於
    系爭治療所實習並任伊之特助，受伊指派處理庶務，經手系
    爭治療所之財務。伊於102年8月30日決定發展連鎖事業體系
    ，與葉韋杰簽署合作協議，使葉韋杰成為連鎖體系籌備處負
    責人，承諾給予葉韋杰歷練所長（行政職稱）機會，伊則為
    體系院長賡續統理全體系，該合作協議之標的為「宇聯心理
    治療所連鎖事業體系」，與系爭治療所法人格不同。105年
    間，伊發現葉韋杰多次隱匿帳冊、存簿、單據及相關憑證，
    利用職務之便以個人帳戶收取系爭治療所之服務款項，侵吞
    財物，伊乃終止與葉韋杰間所有實習及合作事宜。葉韋杰卻
    強扣系爭治療所之大小章、存摺、提款卡、帳冊、收據、病
    歷，並散發不實文書，伊只好於106年3月20日辦理歇業廢止
    系爭治療所。葉韋杰因擔任伊之特助，亦參與公平會、陸委
    會專案製作、簽約、用印、出納、行政等事宜，關於與公平
    會、陸委會訂約時之撥款專案帳戶明訂於公開審閱之合約中
    ，葉韋杰自始知悉，非伊中飽私囊。另系爭治療所104年度
    收入減去必須支出實為虧損18萬9,308元，葉韋杰誆稱系爭
    治療所一年獲利44萬8,509元，並不實在。倘認系爭治療所
    為葉韋杰所有，則伊依民法第334條第1項規定，以下列款項
    與葉韋杰本件得請求之金額為抵銷：㈠關於門診勞務費用29
    萬元：葉韋杰主張其為系爭治療所之所有人，與伊間為僱傭
    關係，則依民法第482條規定及口頭契約約定，葉韋杰應給
    付伊勞務費用，而伊之治療費用即伊之勞務費用，每次為2,
    500元，共計29萬元。㈡兩會專案墊付款項8萬7,240元部分：
    葉韋杰主張專案部分兩造為委任關係，依民法第546條第1項
    規定，其應給付伊墊付之款項等語，資為抗辯。並於本院聲
    明：㈠答辯聲明：葉韋杰之上訴及追加之訴駁回。㈡上訴聲明
    ：⒈原判決不利於王淳弘部分廢棄。⒉上開廢棄部分，葉韋杰
    在第一審之訴及假執行之聲請均駁回。
三、兩造不爭執事項為：
  ㈠兩造於102年8月30日簽訂合作協議書，有系爭合作協議附卷
    可憑（見原審卷一第26頁）。
  ㈡系爭治療所執行業務所在地即系爭房屋，係葉韋杰所有，有
    建物所有權狀附卷可按（見原審卷一第28頁）。
  ㈢系爭治療所於105年1月1日與公平會訂立員工協助方案服務契
    約，其上所載服務款項指定撥入帳戶為王淳弘之台北富邦承
    德分行、帳號000000000000號帳戶（下稱富邦000帳戶），
    公平會於105年4月及8月撥付4萬6,480元入富邦000帳戶，有
    員工協助方案服務契約書在卷可參（見原審卷一第92-116頁
    、第513頁）。
  ㈣系爭治療所於105年3月10日與陸委會訂立員工協助服務方案
    契約，其上所載服務款項指定撥入帳戶為富邦000帳戶，陸
    委會於105年4月及8月撥付1萬9,600元入該帳戶，有員工協
    助服務方案契約附卷可憑（見本院卷一第118-134頁、第513
    頁）。
  ㈤系爭治療所成立後，王淳弘開立臺北富邦銀行承德分行戶名
    「宇聯心理治療所王淳弘」、帳號000000000000號帳戶（即
    系爭帳戶），有系爭帳戶存簿明細在卷可證（見原審卷一第
    30-34頁）。
  ㈥東元公司於105年10月17日所支付之費用6,970元、利勤公司
    於105年10月20日所支付之費用1萬3,333元、穗高公司於106
    年1月1日及同年1月3日所支付之費用2萬5,500元，合計4萬5
    ,803元，均係匯入系爭帳戶，有系爭帳戶存簿明細、兆豐國
    際商業銀行匯款資料附卷可憑（見原審卷一第30-34頁、第1
    44-146頁）。
四、葉韋杰主張兩造間就系爭治療所成立系爭借名登記關係，由
    其出資經營，王淳弘僅為登記名義人，惟王淳弘未將處理委
    任事務所收取共計11萬1,883元之款項交付予伊。且依系爭
    合作協議約定，王淳弘於葉韋杰符合擔任系爭治療所所長要
    件或另尋得其他心理師擔任所長以維持系爭治療所之經營前
    ，不得隨意終止系爭借名登記關係，然王淳弘未經其同意，
    逕於105年12月31日終止系爭借名登記關係，並於106年3月2
    0日辦理系爭治療所歇業，致其受有無法營業損失66萬309元
    ，及未能向公平會收取1萬1,303元服務款項之損害，其自得
    類推適用民法第541條第1項、第227條第1項、第544條、第5
    49條第2項規定，請求王淳弘給付其78萬3,495元本息等語，
    惟為王淳弘所否認，並以前詞置辯。經查：
　㈠兩造就系爭治療所是否存有系爭借名登記關係？
　⒈按民事訴訟如係由原告主張權利者，應先由原告負舉證之責
    ；若原告先不能舉證，以證實自己主張之事實，則被告就其
    抗辯事實即令不能舉證，或其所舉證據尚有疵累，亦應駁回
    原告之請求。又按稱「借名登記」者，謂當事人約定一方將
    自己之財產以他方名義登記，而仍由自己管理、使用、處分
    ，他方允就該財產為出名登記之契約。主張借名登記者，自
    應就該借名登記之事實負舉證責任（最高法院103 年度台上
    字第621號判決參照）。本件葉韋杰主張其為系爭治療所之
    實際出資經營者，其僅係借用王淳弘為登記名義人，既為王
    淳弘所否認，依上說明，葉韋杰應先就兩造間就系爭治療所
    存在系爭借名登記關係等事實負舉證責任，如葉韋杰先不能
    舉證其上開主張之事實為真正，則王淳弘就其抗辯出資之情
    即使不能證明，仍應駁回葉韋杰之請求。
　⒉葉韋杰雖主張其與王淳弘間就系爭治療所成立系爭借名登記
    關係，其為實質出資人，王淳弘僅為受其委託出名之登記名
    義人，系爭治療所均係由其經營，其並提供系爭房屋作為系
    爭治療所執行業務場所云云。然查：
　　⑴依兩造簽訂之協議書記載：「宇聯心理治療所籌備處負責
      人葉韋杰先生與王淳弘先生擬約定合作事項如下：宇聯
      心理治療所經主管機關核准設立後擬由葉韋杰先生邀請王
      淳弘先生擔任所長一職，至葉韋杰先生符合宇聯心理治療
      所所長擔任要件為止。期後，再由葉韋杰先生邀請王淳弘
      先生繼續擔任院長一職。王淳弘先生在擔任宇聯心理治
      療所院長期間，得參與宇聯心理治療所每年百分之十員工
      紅利之分配權利，並在葉韋杰先生開設第二家心理治療所
      時，無償取得百分之十之技術股權利」等語（見原審卷一
      第26頁），可知兩造係合作關係，由王淳弘擔任所長一職
      ，倘未來葉韋杰符合擔任所長資格，則王淳弘即繼續改擔
      任院長，於王淳弘擔任院長後及葉韋杰開設第二家心理治
      療所後，則另行約定分配紅利等權利，並無何關於系爭借
      名登記關係之約定。
　　⑵查系爭治療所於102年6月23日即以獨資型態設立，由王淳
      弘擔任負責人，並開立系爭帳戶供治療所使用，王淳弘負
      責提供看診服務，看診執行業務所得均歸屬系爭治療所之
      營業收入，用以經營系爭治療所等情，有系爭帳戶存摺明
      細、心理治療所機構開業執照、系爭帳戶之往來歸戶查詢
      、醫療費用收據、銷貨帳在卷可稽（見原審卷一第30-34
      頁、第234-246頁），而兩造並未約定所長薪資乙節，為
      兩造所不爭執（見本院卷一第379頁）。參以證人即系爭
      治療所工讀生吳嘉原於另案臺灣士林地方法院106年度自
      字第2號刑事背信案件（下稱系爭刑事案件）審理時證稱
      ：「系爭治療所業務內容包含心理治療及專業人員訓練課
      程，伊自104年9月起在系爭治療所擔任工讀助理，當時是
      葉韋杰面試，薪資及工作條件是與葉韋杰談，王淳弘、葉
      韋杰都會去看帳冊，因伊會整理帳冊，伊受葉韋杰指示執
      行工作內容，王淳弘幾乎沒有指示伊，民眾要尋求心理治
      療，由伊接聽電話，瞭解問題並記錄下來，再轉交給執行
      長即葉韋杰，由葉韋杰安排心理師接案，病人繳交之治療
      費用，是葉韋杰收取；課程業務部分，主要由葉韋杰負責
      ，伊協助接聽民眾電話，如果民眾對課程業務不瞭解，伊
      會回答，如果有課程上的疑問或費用問題，伊會去詢問葉
      韋杰，課程會安排心理師或業界講師去外面幫需要專業知
      識的民眾上課，講師由葉韋杰安排，系爭治療所聘僱員工
      之薪資支出、電話費用、水電費用、講師鐘點費係由葉韋
      杰支付，葉韋杰負責系爭治療所行政人員及庶務之管理，
      幾乎什麼都做，王淳弘在系爭治療所負責心理治療，看診
      及授課都有，伊上班時間王淳弘不會出現在系爭治療所，
      如果出現在系爭治療所，是處理心理治療之業務，治療師
      會直接向個案收取費用，繳交抽成之金額給系爭治療所，
      由伊收取並給執行長即葉韋杰，系爭治療所除了王淳弘以
      外，還有蠻多心理師等語（見原審卷一第357-382頁），
      足認王淳弘於系爭治療所負責看診及授課，並會查閱帳冊
      ，葉韋杰於系爭治療所係以王淳弘之特助或執行長之身分
      負責所有管理及行政庶務，包含收取病人繳交之治療費用
      ，員工薪資發放、水電費用繳納、講師鐘點費支付等事務
      。惟葉韋杰仍須呈報相關庶務之處理過程予王淳弘知悉及
      核示，於用印時亦須提出申請單供王淳弘審核等情，有兩
      造之電子郵件資料、用印申請單附卷可憑（見原審卷一第
      248-254頁、本院卷一第337-343頁），且王淳弘亦為系爭
      治療所先行墊付款項乙節，業經葉韋杰於系爭刑事案件二
      審審理時供陳在卷，有審理筆錄在卷可稽（見本院卷一第
      493頁），並經本院調閱系爭刑事案件全卷核閱無訛。可
      知兩造係約定由王淳弘以執行業務所得作為系爭治療所之
      營運所需，葉韋杰則負責處理系爭治療所之大小行政庶務
      ，兩造以此方式合作經營系爭治療所，兩造為合作關係，
      兩造均會檢視帳冊，系爭治療所並非由葉韋杰一人自己管
      理、使用、處分，王淳弘亦非僅出名為登記名義人，否則
      王淳弘何以全然未支薪，卻提供其執行業務所得作為系爭
      治療所之營業收入，支應系爭治療所之經營開銷支出，益
      徵葉韋杰主張其為系爭治療所之實質所有人，兩造間就系
      爭治療所成立借名登記關係，應不足採。
　　⑶葉韋杰另主張系爭治療所之工讀生薪資、講師費、電費、
      水費、電話費、心理執行業務所得等，均係由其所支應，
　　　，其曾以上開帳戶匯付課程鐘點費予王淳弘，系爭治療所
      確係其實際出資經營云云。然觀葉韋杰之富邦社子帳戶、
      水碓郵局帳戶明細，其上雖載有系爭治療所之工讀生薪資
      、講師費、電費、水費、電話費、心理執行業務所得等收
      支紀錄，並於104年12月30日、105年9月25日匯付課程鐘
      點費予王淳弘，有上開帳戶明細、領款人收據在卷可稽（
      見原審卷一第40-66頁、卷二第14頁），然此至多僅能說
      明葉韋杰負責處理系爭治療所之行政大小庶務，且王淳弘
      於系爭治療所除看診業務外，亦另行開設課程授課，兩造
      就所長部分未約定薪資，倘因自案（即以個人名義帶進治
      療所之案件）有借用系爭治療所場地必要，其他心理師須
      負擔200元場地費，王淳弘則不須負擔，與系爭治療所配
      合講課，另外給與鐘點費等節，亦據葉韋杰陳明在卷（見
      本院卷一第379頁），則王淳弘既有授課，本得領取課程
      鐘點費，又葉韋杰用以支應上開費用之來源，係王淳弘之
      執行業務所得及系爭治療所之其他業務所得，已如前述，
      難認葉韋杰由其上開帳戶支應之工讀生薪資、講師鐘點費
      等費用，為其以個人金錢出資所支應。又葉韋杰另主張其
      為系爭房屋之所有權人，並提供系爭房屋作為系爭治療所
      營業所用，雖104年度損益表列入租金支出，實際上並未
      收取租金，系爭治療所係由其所出資經營云云。查系爭治
      療所執行業務所在地臺北市○○區○○路○段00巷0號0樓即系
      爭房屋，固為葉韋杰所有，有建物所有權狀附卷可按（見
      原審卷一第28頁），然葉韋杰係將系爭房屋出租予系爭治
      療所使用，系爭治療所並支付租金予葉韋杰乙節，有104
      年度執行業務（其他）所得損益計算表、房屋租賃契約書
      附卷可憑（見原審卷一第258頁、卷二第16-22頁），葉韋
      杰雖稱實際未向系爭治療所收取租金，然此與上開損益計
      算表所載不符，要不足採，且系爭治療所既係向葉韋杰承
      租系爭房屋並給付租金，自難認此為葉韋杰出資之一部分
      ，是葉韋杰以其由個人所有之富邦社子帳戶、水碓郵局帳
      戶支付系爭治療所工讀生薪資、水電費用等款項，及提供
      系爭房屋作為系爭治療所營業場所為由，主張其為系爭治
      療所之實際出資經營者，委不足取。
　　⑷葉韋杰雖主張王淳弘自承系爭帳戶之提款卡、系爭治療所
      之大小章、單據、文書及個案紀錄均交由其保管，其確實
      綜管系爭治療所之財務及大小事，為實質負責人云云，並
      提出106年10月27日王淳弘發送之訊息、王淳弘於臺灣士
      林地方檢察署106年度偵字第3598號業務侵占案偵查時之
      調查筆錄為證（見原審卷一第90頁、第412頁）。然依王
      淳弘於106年10月27日發送予葉韋杰之訊息內容記載：「
      您放心，自啟業以來作為治療所日常營運之用的帳戶，存
      摺、印章、提款卡都在您這邊，我無法知悉、動用。在負
      責人轉移時，我會同你一起將該帳戶內所有金額將轉移至
      後續治療所帳戶」、「帳戶仍可運作，治療所對外日常營
      運支用扣款仍可進行，但負責人移轉前你我皆不能動用」
      等語（見原審卷一第90頁），及王淳弘於上開調查筆錄所
      述：「平常治療所的帳號、提款卡都交給葉韋杰保管。還
      有治療所的大小章、單據、文書及個案紀錄交給葉韋杰保
      管」等語（見原審卷一第412頁），雖可認王淳弘將系爭
      治療所之大小章、單據、文書及個案紀錄及系爭帳戶之提
      款卡等均交由葉韋杰保管，惟由王淳弘上開所述「帳戶仍
      可運作，治療所對外日常營運支用扣款仍可進行，但負責
      人移轉前你我皆不能動用」等語，可知其交付系爭治療所
      及系爭帳戶之上開物品予葉韋杰保管，係為由葉韋杰處理
      系爭治療所之日常營運支應所用，葉韋杰不可擅自動用。
      且兩造約定之合作模式係由王淳弘以執行業務所得作為系
      爭治療所之營運所須，葉韋杰則負責處理系爭治療所之大
      小行政庶務，已如前述，王淳弘將上開物品交由葉韋杰保
      管以處理系爭治療所大小行政庶務，亦無違常情，尚無從
      以此推認系爭治療所係由葉韋杰出資經營之事實。是葉韋
      杰上開所辯，無足憑採。
　　⑸綜上所述，葉韋杰無法舉證證明兩造間就系爭治療所存在
      系爭借名登記關係之事實，葉韋杰雖一再主張王淳弘應舉
      證證明其有出資之事實，然依上開說明，葉韋杰先不能舉
      證其上開主張之事實為真正，則王淳弘就其抗辯出資之情
      即使不能證明，本件仍無法認定兩造間存有系爭借名登記
      關係。
　㈡葉韋杰類推適用民法第541條第2項、第227條第1項規定，請
    求王淳弘給付公平會撥付之4萬6,480元、陸委會撥付之1萬9
    ,600元、東元公司支付之費用6,970元、利勤公司支付之費
    用1萬3,333元及穗高公司支付之費用2萬5,500元，及類推適
    用民法第544條、第549條第2項規定，請求王淳弘給付營業
    損失66萬309元及公平會尚未支付之1萬1,303元服務款項，
    是否有據？
　⒈兩造間就系爭治療所係合作關係，並無系爭借名登記關係存
    在，已如前述，則葉韋杰類推適用民法第541條第2項、第54
    4條規定，請求王淳弘給付上開款項，即屬無據。
　⒉又葉韋杰以依系爭合作協議約定，王淳弘於其符合擔任系爭
    治療所所長要件或另尋得其他心理師擔任所長以維持系爭治
    療所之經營前，不得隨意終止系爭借名登記關係，然王淳弘
    未經同意，於105年12月31日片面終止系爭借名登記關係，
    並於106年3月20日辦理系爭治療所歇業，亦有不完全給付情
    事，且係於不利於他方之時期終止契約，其得類推適用民法
    第227條第1項、第549條第2項規定請求王淳弘給付上開款項
    云云。然王淳弘於105年10月27日以存證信函終止兩造間之
    合作關係，並表明協議終止合作生效日為105年12月31日，
    該存證信函業經葉韋杰於105年10月29日收受等節，有淡水
    竹圍郵局第500號存證信函附卷可憑（見本院卷一第371-373
    頁、第405頁），而葉韋杰於收受上開存證信函後，旋於105
    年11月1日以系爭治療所名義登報公告終止與王淳弘間之合
    作關係，有偵訊筆錄、終止合作關係聲明附卷可憑（見本院
    卷一第457-459頁），堪認葉韋杰已同意與王淳弘終止合作
    關係。且系爭治療所於辦理歇業移交清冊時，葉韋杰均知悉
    及在場處理，有歇業場勘治療紀錄移交清冊在卷可稽（見本
    院卷一第259頁），自難認王淳弘有於不利於葉韋杰之時期
    終止兩造合作關係及不完全給付之情事。是葉韋杰類推適用
    民法第227條第1項、第549條第2項規定，請求王淳弘負損害
    賠償責任，亦屬無據。
五、綜上所述，葉韋杰主張兩造間存有系爭借名登記關係，類推
    適用民法第541條第2項、第227條第1項、第544條規定，請
    求王淳弘給付78萬3,495元，及自起訴狀繕本送達翌日起至
    清償日止，按週年利率百分之5計算之利息，為無理由，不
    應准許。原審就上開不應准許其中11萬1,883元本息部分，
    為王淳弘敗訴之判決，尚有未洽。王淳弘上訴意旨指摘原判
    決此部分不當，求予廢棄改判，為有理由，爰由本院予以廢
    棄，改判如主文第2項所示。至其餘不應准許部分，原審為
    葉韋杰敗訴之判決，核無違誤。葉韋杰上訴意旨就此指摘原
    判決不當，求予廢棄，為無理由，應駁回其上訴。又葉韋杰
    於本院追加類推適用民法第549條第2項規定為同一請求，亦
    無理由，應併予駁回。
六、本件事證已臻明確，兩造其餘攻擊防禦方法及所提證據，經
    審酌，核與本件判決結果不生影響，爰不再逐一論列，附此
    敘明。
七、據上論結，本件王淳弘之上訴為有理由，葉韋杰之上訴及追
    加之訴為無理由，依民事訴訟法第450條、第449條第1項、
    第78條，判決如主文。　　
中　　華　　民　　國　　111 　年　　1 　　月　　26　　日
                  民事第十二庭  
                      審判長法  官  陳秀貞
                            法  官  毛彥程
                            法  官  蔡世芳
正本係照原本作成。
不得上訴。
中　　華　　民　　國　　111 　年　　1 　　月　　26　　日
  　　　　　　　　　　　　　書記官  何敏華